【裁判字號】    97,勞訴,42
【裁判日期】    970729
【裁判案由】    給付退休金
【裁判全文】
臺灣臺中地方法院民事判決              97年度勞訴字第42號
原      告  乙○○
被      告  彰化魚市場股份有限公司
法定代理人  丙○○
被      告  台中魚市場股份有限公司
法定代理人  甲○○
訴訟代理人  吳榮昌  律師
複代理人    陳世川  律師
上列當事人間請求給付退休金事件，本院於民國97年7月15日言
詞辯論終結，判決如下：
    主      文
被告彰化魚市場股份有限公司應給付原告新臺幣壹拾捌萬參仟捌
佰柒拾元，及自民國九十七年四月三日起至清償日止，按週年利
率百分之五計算之利息。
原告其餘之訴駁回。
訴訟費用新臺幣壹萬肆仟參佰陸拾伍元，由被告彰化魚市場股份
有限公司負擔新臺幣壹仟玖佰陸拾柒元，餘由原告負擔。
本判決原告勝訴部分，得假執行。
原告其餘假執行之聲請駁回。
    事實及理由
壹、程序事項：
一、本件被告彰化魚市場股份有限公司（以下簡稱彰化魚市場公
    司）經合法通知，未於言詞辯論期日到場，核無民事訴訟法
    第386條各款所列情形，爰依原告之聲請，由其一造辯論而
    為判決。
二、按訴狀送達後，原告不得將原訴變更或追加他訴。但擴張或
    減縮應受判決事項之聲明者，不在此限，民事訴訟法第255
    條第1項第3款定有明文。原告起訴原第一、二聲明請求為「
    (一)被告台中魚市場股份有限公司（以下簡稱台中魚市場公司
    ）應給付原告新臺幣（下同）1,159,130元，及自民國84年7
    月31日起至清償日止，按週年利率百分之5計算之利息。(二)
    被告彰化魚市場公司應給付原告183,870元，及自84年7月31
    日起至清償日止，按週年利率百分之5計算之利息。」嗣原
    告於訴狀送達被告後，於97年6月10日言詞辯論期日，當庭
    陳明減縮其聲明求為「被告台中魚市場公司應給付原告1,15
    9,130元，及自起訴狀繕本送達翌日起至清償日止，按週年
    利率百分之5計算之利息。(二)被告彰化魚市場公司應給付原
    告183,870元，及自起訴狀繕本送達翌日起至清償日止，按
    週年利率百分之5計算之利息。」核為減縮應受判決事項之
    聲明，合於上開條文之規定，自為法之所許，先予敘明。
貳、實體事項：
一、原告主張：民國52年間原告由台灣省政府農林廳漁業局招考
    「台灣省魚市場業務人員」考試錄取，經訓練一個月，分發
    至彰化市魚市場管理委員會（由彰化市公所及與台灣省漁會
    共同組成）實習四個月，成績及格後正式派用為業務員，於
    67年5月昇任業務課長，嗣於67年6月30日受訴外人即台中市
    魚市場管理委員會（由台中市政府與台灣省漁會共同組成）
    主任黃興燁邀請調任台中市魚市場管理委員會，協助規劃魚
    市場遷建事宜，並擔任課長、組長等職務，至84年7月間申
    請退休，期間彰化市魚市場管理委員會、台中市魚市場管理
    委員會依農產品市場交易法於75年（起訴狀誤載為71年，應
    予更正）分別改組為公司型態，即彰化魚市場公司、台中魚
    市場公司，經營結構並無更異。而原告先後服務彰化市魚市
    場、台中市魚市場之年資可否併計申領退休金疑義，經台中
    市政府函台灣省農林廳漁業局轉呈行政院農業委員會釋復略
    以：「其服務年資原則上得予併計，至於因併計所造成市場
    財務負擔....，宜由該兩市場經營主體依市場財務狀況協商
    解決。」並請協商於合理範圍內計發。據此，被告彰化魚市
    場公司、台中魚市場公司乃於84年7月4日、10月2日召開協
    調會2次，並獲致結論：「彰化魚市場原則同意林課長（即
    原告）67年6月30日調職時之薪額，依臺灣省農產品批發市
    場管理辦法第76條規定發給退職金183,870元，不足部分由
    台中魚市場分擔」在案。因原告自53年2月至84年7月服務年
    資有31年餘，退休時薪額為53,720元，依臺灣省農產品批發
    市場管理辦法第43條規定及前開協調結論，被告台中魚市場
    公司應補發原告退休金1,159,130元【計算式：53,720×61
    －1,933,920－18 3,870＝1,159,130】，原告自85年起，即
    累向被告台中魚市場公司請求補發退休金，每於歷任董事長
    或總經理、總務課長換人時，均有前往被告台中魚市場公司
    請求處理，惟被告台中魚市場公司均以其為民營公司型態，
    無義務支付原告於其他公司任職年資之退休金為由，拒發退
    休金，致被告台中魚市場公司、彰化魚市場公司迄今未能補
    發原告退休金，爰依法提起本件訴訟，請求被告如數給付等
    語。並聲明：(一)被告彰化魚市場公司應給付原告183,870元
    ，及自起訴狀繕本送達翌日（97年4月3日）起至清償日止，
    按週年利率百分之5計算之利息。(二)被告台中魚市場公司應
    給付原告1,15 9,130元，及自起訴狀繕本送達翌日（97年4
    月3日）起至清償日止，按週年利率百分之5計算之利息。(三)
    訴訟費用由被告負擔。(四)願供擔保，請准宣告假執行。
二、被告彰化魚市場公司未於言詞辯論期日到場，據其提出書狀
    陳述略以：被告彰化魚市場公司與被告台中魚市場公司於84
    年10月2日召開協調會，已完成協調，被告彰化魚市場公司
    同意履行該協調會之結論等語。
三、被告台中魚市場公司則以：原告自67年6月30日起服務於被
    告台中魚市場公司，至84年7月31日退休，任職年資共計17
    年又1個月，被告台中魚市場公司已依規定給付退休金1,933
    ,920 元，依臺灣省農產品批發市場管理辦法第72、73條規
    定，市場職員退職金之來源，係從市場職員每月薪給中扣繳
    ，加上市場按職員薪給一定比例編列預算並提撥準備金而來
    ，故原告67年6月30日之前年資，依法應由被告彰化魚市場
    公司給予，原告主張將不同市場之服務年資合併計算，於法
    無據。縱被告台中魚市場公司與彰化魚市場公司經營結構有
    相似之處，亦不影響被告為兩個獨立之主體，故不得併計年
    資計算退休金；另原告先後任職於兩公司，非由同一雇主調
    動，而係原告自願從彰化市魚市場辭職，再到台中市魚市場
    服務，故不符合勞動基準法第57條及台灣省工廠工人退休規
    則第8條第1款規定，無從併計年資；至於台灣省農林廳函文
    ，其內容並無法律依據，且僅係建議性質，不具強制性，對
    被告台中魚市場公司無拘束力，嗣後被告台中魚市場公司與
    被告彰化魚市場公司協調，亦無法達成具體共識及執行可能
    ，而對於該紙協調紀錄，乃被告彰化魚市場公司提出之方案
    ，被告台中魚市場公司並未同意，自不得以此作為對被告台
    中魚市場公司請求之依據。況原告於84年7月31日退休後，
    雖曾於84年間請求退休金，但遲於97年3月19日始提起本件
    訴訟，早己罹於5年之時效而消滅等語，資為抗辯。並聲明
    ：(一)駁回原告之訴及假執行之聲請。(二)訴訟費用由原告負擔
    。(三)如受不利判決，願供擔保請准宣告免為假執行。
四、得心證之理由：
（一）關於被告彰化魚市場公司部分：
      原告主張：伊於52年間任職彰化市魚市場管理委員會，嗣
      於67年6月30日始前往台中市魚市場管理委員會任職，及
      被告彰化魚市場公司曾於84年10月2日與被告台中魚市場
      公司協調，被告彰化魚市場公司同意依臺灣省農產品批發
      市場管理辦法第76條規定發給伊退職金183,870元等事實
      ，業據其提出「台中魚市場林製冰課長枝沛申領退休金案
      與彰化魚市場協調會議記錄」影本1份附卷可稽，及為被
      告彰化魚市場公司所不爭執，並以書狀表示同意履行，則
      原告此部分主張，自堪信為真實。是原告請求被告彰化魚
      市場公司應給付183,870元，及自起訴狀繕本送達翌日即9
      7年4月3日起至清償日止，按週年利率百分之5計算之利息
      ，為有理由，應予准許。
（二）關於被告台中魚市場公司部分：
      按利息、紅利、租金、贍養費、退職金及其他1年或不及1
      年之定期給付債權，其各期給付請求權，因5年間不行使
      而消滅，民法第126條定有明文，是凡屬利息、租金、贍
      養費、退職金及其他與利息、租金、贍養費、退職金等具
      有同一性質之定期給付債權，皆有該條所定短期消滅時效
      之適用。又勞工請領退休金之權利，自退休之次月起，因
      5年間不行使而消滅，勞動基準法第58條亦有明文。復按
      ，消滅時效，自請求權可行使時起算；又時效因請求而中
      斷者，若於請求後6個月不起訴，視為不中斷；時效完成
      後，債務人得拒絕給付，民法第128條前段、第130條、第
      144條第1項分別定有明文。且由民法第130條之規定而觀
      ，時效因請求而中斷者，請求人苟欲保持中斷之效力，非
      於請求後6個月內起訴不可。如僅繼續不斷的為請求，而
      未於請求後6個月內起訴，其中斷之效力，即無由保持，
      最高法院71年台上字第3435號判例意旨參照。查本件原告
      請求被告台中魚市場公司給付退休金，依前開規定，原告
      退休金請求權之時效為5年，應無疑義。而原告主張其對
      被告台中魚市場公司有前述退休金請求權，縱令屬實，惟
      原告退休時間為84年7月，及被告彰化魚市場公司、台中
      魚市場公司於84年7月4日、10月2日亦召開協調會，並獲
      致結論，則原告自斯時起即得請求被告台中魚市場公司給
      付系爭退休金，其請求權自當時起即得以行使，且其請求
      權之消滅時效亦應自當時開始起算5年，而於89年間屆滿
      。則原告於請求權罹於時效後，遲至97年3月19日始向本
      院提起本件訴訟，揆諸前揭說明，其退休金請求權顯已逾
      5年期間，而罹於時效，是被告台中魚市場公司提出之時
      效抗辯，應為可採。另縱如原告主張其於85年間即向被告
      台中魚市場公司請求補發退休金，每於歷任董事長或總經
      理、總務課長換人時，均有前往被告台中魚市場公司請求
      處理，唯被告台中魚市場公司拖延且未將結果答覆，原告
      更於97年間向台中市政府或被告陳情，並申請勞資爭議協
      調等情，惟原告於85年間為請求後，既未於請求後6個月
      起訴，依民法第130條規定，時效仍應視為不中斷，即原
      告僅係不斷的為請求，則其請求中斷之效力即無由保持，
      時效仍持續進行甚明，而原告在時效已完成後，於97年間
      為請求，即不生時效中斷之問題，是原告此部分主張，亦
      無從為有利於原告之認定。原告退休金請求權之消滅時效
      既已完成，則被告台中魚市場公司所執時效抗辯，拒絕給
      付，於法有據。從而，原告請求被告台中魚市場公司給付
      1,159,130元，及法定遲延利息，為無理由，不應准許。
（三）本件訴訟費用合計14,365元，應由敗訴之被告彰化魚市場
      公司負擔1,967元，餘由原告負擔。
（四）本判決原告勝訴部分，本院命被告給付之金額未逾50萬元
      ，依民事訴訟法第389條第1項第5款之規定，職權宣告假
      執行。至原告敗訴部分，其假執行之聲請，因訴之駁回而
      失所依附，應併駁回。
五、本件事證已臻明確，兩造其餘攻擊防禦方法，經審酌後，均
    與判決結果無影響，爰不分別斟酌論述，附此敘明。
六、訴訟費用負擔之依據：民事訴訟法第79條。
中    華    民    國    97    年    7     月    29    日
                  民事第二庭    法  官  楊國精
正本係照原本作成。
如對本判決上訴，須於判決送達後20日內向本院提出上訴狀。
中    華    民    國    97    年    7     月    29    日
                                書記官


司法院資訊處製作；財團法人民間司法改革基金會備份。
